臺灣高等法院臺南分院民事判決　九十一年度上字第一四八號　Ｊ
　　　上　訴　人　甲　○　○
　　　被 上 訴人　乙　○　○.
右當事人間請求返還借款事件，上訴人對於中華民國九十一年七月十二日臺灣雲林地
方法院九十一年度訴字第三一二號第一審判決提起上訴，本院判決如左：
    主    文
原判決廢棄。
被上訴人應給付上訴人新台幣壹佰玖拾肆萬元，及自民國九十年七月十九日起，至清
償日止，按週年利率百分之五計算之利息。
第一、二審訴訟費用由被上訴人負擔。
本判決所命給付，於上訴人以新台幣陸拾肆萬陸仟陸佰陸拾柒元為被上訴人供擔保後
，得假執行。但被上訴人如於假執行程序實施前，以新台幣壹佰玖拾肆萬元為上訴人
預供擔保，得免為假執行。
    事    實
甲、上訴人方面：
一、聲明：(一)、原判決廢棄。(二)、被上訴人應給付上訴人新台幣（下同）一百九十四
    萬元及自民國九十年七月十九日起，至清償日止，按年息百分之五計算之利息。
    (三)、第一、二審訴訟費用由被上訴人負擔。(四)、上訴人願供擔保，請准宣告假執
    行。
二、陳述：除與原審判決記載相同者，予以引用外，另補稱：
（一）按當事人主張有利於己之事實，就其事實者有舉証之責任，民事訴訟法第二百
      七十七條定有明文。又原告於起訴原因巳有相當之証明，而被告於抗辯事實並
      無確實証明，僅空言爭執者，當然認定其抗辯事實之非真正，而應為被告不利
      益之裁判，最高法院十八年上字第一六七九號著有判例可資參照．經由銀行電
      匯金錢與他人，依現行銀行實務作業，匯款單據上不必載明匯款原因，而本件
      上訴人前主張本件匯款新台幣一百零三萬元為被上訴人向伊之借款，訴請被上
      訴人返還，因無法舉証而受敗訴之判決，系爭匯款即非被上訴人向上訴人之借
      款，上訴人於本件主張系爭匯款並無法律上之原因，應可認為相當之証明，參
      酌前述法條、判例，即由被上訴人就所辯系爭匯款係上訴人借予陳志堅，伊僅
      提供伊之帳戶供上訴人使用等情負舉証責任，被上訴人才能免責。最高法院八
      十七年台上字第七三０號請求返還不當得利事件判決要旨足資參照。
（二）本件情形與前述最高法院判決相同，上訴人有匯款新台幣一百九十四萬元之事
      實，則上訴人於本件系爭匯款並無法律上之原因，應可認為相當之証明，上訴
      人匯款被上訴人時，被上訴人就巳受有利益，則上訴人則受有損害，被上訴人
      將系爭匯款如交與或貸與好涼公司與英品公司，係被上訴人對於該匯款之處分
      ，則係另一法律關係之問題，縱使被上訴人對於匯款之處分造成被上訴人之不
      利，亦係被上訴人對於系爭匯款處分之結果，與上訴人匯款當時造成被上訴人
      財產上之增加根本無涉，原審以被上訴人將系爭匯款交與好涼公司與英品公司
      所以並無獲利益，其違誤至為顯然，為此縱認本件上訴人無法舉証借與被上訴
      人金錢之事實，惟本件顯有不當得利之情形，為此被上訴人亦應返還其所受之
      利益。
（三）按英泉公司係以好涼與英品公司向外借貸，其借款係以股東向外調度，其借貸
      法律關係之貸與人係被上訴人而非上訴人，上訴人與好涼公司與英品公司並無
      任何交涉之情形，自無借貸交易之情形存在甚明：１．據英泉公司之副董事長
      葉俊麟（父親為董事長）於原審証稱：「我們需要資金時，也會向乙○○調度
      ，至於他的資金來源下手是何人，我不清楚，我們只是單線的跟乙○○往來而
      巳」。（(見原審卷四二頁)，於鈞院審理証稱：「我們一般都是透過股東調度
      ．．．我們公司的紀錄是誰的錢進來，以股東為準，假如是乙○○進來的就紀
      錄乙○○，表示欠乙○○，非以持票人，至於支票誰拿走如何軋票，因為金主
      很多，無法掌握，這樣以後我們比較好釐清責任。．．．一般我們公司都是單
      線和乙○○往來，他是我們公司股東，目前還是總經銷，．．．股東財務我們
      無法掌握，可能錢是股東自己的，也可能向別人借的，我們是好掌握財務狀況
      ，只要是誰的名義進來，就紀錄誰的，我們只是對股東負責。因為公司股東多
      有三十個左右，透過股東協助公司調度，實在無法掌控金主是那些人，而且有
      的股東也可能賺價差，但是我們不管，甲○○跟乙○○這件他們之間是否有賺
      價差，我們不過問尊重他，也不知道，」  (見九十一年十月三十日筆錄)葉俊
      麟巳詳盡証稱其公司借貸關係之貸與人係為股東即被上訴人，並非是以執票人
      為準。２．再者，上訴人九十年四月十九日電匯至被上訴人斗六信用合作社帳
      戶九十四萬元，被上訴人同年四月二十四日才提領現金出來一百四十萬元出來
      ，這一百四十萬元提領出來是否給與英泉公司不得而知，其與上訴人電匯被上
      訴人金額日期均不符合，而被上訴人四月九日電匯一百二十萬元予好涼公司亦
      與上訴人電匯金額一百萬元不相符合，足見上訴人係與被上訴人往來交易，並
      非與好涼及英品公司往來。３．再進者，被上訴人從上訴人借貸金額多少，英
      泉公司係不過問，本件有可能被上訴人並無賺差價，被上訴人之所以願幫英泉
      公司調度資金，其被上訴人可獲得英泉公司台南區總經銷之權利，其總經銷獲
      得利益無可計數。４．上訴人與英品及好涼公司並無接洽，何以能發生借貸法
      律關係？上訴人交易往來對象係為被上訴人，上訴人有英品公司及好涼公司之
      帳戶號碼，上訴人如與英品公司及好涼公司交易，上訴人又為何不將款直接匯
      入英品及好涼公司帳戶。
（四）綜上所述，英泉公司係以好涼公司及英品公司透過股東向外借貸，其借貸法律
      關係之貸與人係為股東，其係向股東負責，持票人為何人，英品公司及好涼公
      司均不問，股東再向外借貸，其中可能有賺差價，本件情形即是如此，為此系
      爭款項係被上訴人向上訴人借貸，被上訴人是否將款項借與好涼公司或英品公
      司，上訴人無從過問，縱使被上訴人將系爭款項貸與好涼及英品公司，亦與上
      訴人貸與被上訴人法律關係無涉，況且被上訴人於上訴人電匯當時，其財產上
      有增加金額係無爭之事實，退萬步言之，縱使上訴人無法舉証與被上訴人借貸
      法律關係之事實，依前述上訴人仍可依不當得利規定請求被上訴人返還其金額
      。
三、證據：除援用第一審所提證據外，補提款回條影本二紙為證。
乙、被上訴人方面：
一、聲明：(一)、上訴駁回。(二)、第二審訴訟費用由上訴人負擔。(三)、如受不利益之判
    決願供擔保免為假執行。
二、陳述：
（一）上訴人略以：被上訴人於九十年四月間二次向上訴人借款金額共二百萬元，上
      訴人於九十年四月九日十九日分別匯入一百萬元、九十四萬元，被上訴人即交
      付發票日為九十年六月九日、同年七月十九日，面額各一百萬元之支票二紙以
      為憑據。詎該二紙支票均為拒絕往來戶，為此，請求被上訴人返還借款，如非
      借貸關係，則以不當得利向被上訴人請求返還該二百萬元云云。
（二）惟按，因被上訴人乙○○之妻莊玉時任英品公司副總經理，負責為該公司調錢
      ，上訴人自八十六年間起即陸續借款與訴外人英品食品股份有限公司（下稱英
      品公司）、好涼食品股份有限公司（下稱好涼公司），而上訴人甲○○係透過
      被上訴人乙○○將本件二次借貸款項轉交與好涼公司、英品公司，其二次款項
　　　之來源流向如下：
(一)、於九十年四月九日，上訴人甲○○將一百萬元匯入被訴人乙○○於斗六信用合
　　　作社00000－00－00000－0號帳戶後，被上訴人乙○○於當日即
　　　將該筆一百萬元款項連同訴外人林信吉所匯入之二十萬元，合計共一百二十萬
　　　元轉匯進好涼公司位於亞太銀行之帳戶，此有被上訴人乙○○於雲林縣斗六信
　　　用合作社活期儲蓄存款存摺紀錄一份附卷足稽，該筆借款清償期限為二個月（
　　　即九十年六月九日），此經上訴人甲○○自認無誤。嗣好涼公司簽發期日為九
　　　十年六月九日之支票一紙交與上訴人甲○○收執，上訴人甲○○則在英品公司
　　　之支票簽收單簽收，此有該紙支票簽收單在卷足佐。
　(二)、於九十年四月十九日，上訴人甲○○同樣再度將九十四萬元匯進被上訴人乙○
　　　○之上開帳戶，清償期限三個月（即九十年七月十九日），此為上訴人甲○○
　　　所自認。當日，上訴人甲○○亦收受英品公司為發票人、發票期日九十年七月
　　　十九日之支票，此有該紙支票及英品公司之簽收單為證，同年月二十四日，被
　　　上訴人乙○○將上開九十四萬元連同本身借給英品公司之金錢共領出一百四十
　　　萬元，並將該筆款項全數交與當時在英品公司擔任副董事長職務之葉俊麟，此
　　　有被上訴人乙○○之上開存摺記錄附卷足佐，亦有證人葉俊麟足資為證。
　(三)、復按，證人即英品公司之副董事長葉俊麟於原審法院審理時證述：「．．．當
　　　時是因為公司需要週轉金才跟乙○○認識的，他（指被告）有跟我說調借現金
　　　的金主包括甲○○在內，八十九年時我才跟原告在斗六的公司碰面．．．．．
　　　」。復於鈞院九十一年十月三十日準備庭再度證述「我們一般都是透過公司股
　　　東調度〈找金主〉我們開票〈金額多寡、日期〉、利息是否先抵扣或是同時開
　　　在票內，兩種情形都有隨著金主的要求」「我們的重點是股東在調度的，我們
　　　公司的紀錄是誰的錢進來，以股東為準．．．這樣以後我們比較好釐清責任」
　　　「調度時乙○○是英泉公司的股東」，綜觀上開證詞，實與被上訴人之陳述完
　　　全吻合，足堪認定英品、好涼公司確為系爭金額之借貸人。換言之，被上訴人
　　　充其量亦僅係英品公司之借款代理人〈或為居間人〉，被上訴人並未與上訴人
　　　甲○○成立借貸法律行為，該借貸關係係成立於英品公司、好涼公司與上訴人
　　　甲○○間。另英品公司為釐清責任而將借得之款項紀錄於股東名下則屬其內部
　　　與股東間之另一層法律關係，要與外部之借貸關係尚屬有間。而被上訴人乙○
　　　○既然於借款之初即向證人葉俊麟表示上訴人甲○○為出借款項之人，所言應
　　　無虛假之可能。且衡諸常情，證人葉俊麟係因公司需要週轉金始與被上訴人乙
　　　○○認識，其又與上訴人甲○○原不認識，且無其他商業往來，是證人葉俊麟
　　　與上訴人甲○○間約在英品公司碰面，顯係為洽談借款之事宜，則上訴人甲○
　　　○於八十九年間（即本件借款）前明知並確實有借款與英品公司及好涼公司應
　　　應無疑義。況且，上訴人甲○○於原審法院審理時亦自認：「被告向我借錢的
　　　時候利息被告是拿好涼公司的支票（面額每張兩萬元）支付，其中一張有兌現
　　　．．」等語。衡情，上訴人甲○○非無經驗之人，若被上訴人李松山為借款人
　　　則支付利息或借款之支票發票人應為被上訴人乙○○，縱使被上訴人乙○○非
　　　發票人，上訴人甲○○自應會要求被上訴人乙○○在支票背面背書，以表承擔
　　　清償之法律責任，然不僅系爭二紙支票之發票人均非被上訴人乙○○，被上訴
　　　人乙○○亦未在系爭支票背面背書。而英品公司、好涼公司既為登記有案之大
　　　公司，自不可能讓金額共計二百萬元之系爭二紙支票無故流出，且好涼公司若
　　　非借款人，又怎會兌現二萬元利息之支票。又參以證人葉俊麟亦證稱：
　　　「我們借錢時都有開支票．．．」、「我們公司有開支票出去的話，都會請持
　　　票人簽名」。證人林雙全九十一年十月三十日鈞院準備庭則證述「甲○○我在
　　　公司見過，我是在上班的地點見他」、「一般不是公司的人到公司去可能都是
　　　借錢的如果沒有往來應該不會到公司去」、「沒有借據，都是開票，借的
　　　人就要簽收票據，如果沒有親自去就託人轉交票」等語。而上訴人甲○○既與
　　　英品公司從無商業往來，足見英品公司、好涼公司簽發系爭二紙支票係因借款
　　　甫簽發，上訴人甲○○係因借款與好涼公司、英品公司，始在英品公司之二紙
　　　支票簽收單上分別簽名具收系爭二紙支票。末觀諸系爭二紙支票期日分別為上
　　　訴人甲○○匯款日後之三個月、二個月，即系爭二紙支票之發票日與清償日恰
　　　為同一天足見系爭二紙支票係為清償該二次借款債務無誤。
　(四)、綜上所述，本件所有事證既顯示上訴人甲○○於借款之時已明知係借款與英品
　　　公司、好涼公司，而上訴人甲○○匯款入被告乙○○之帳戶，被上訴人乙○○
　　　隨即轉交與好涼公司、英品公司，可見被上訴人乙○○僅係代為經手，並非借
　　　款之人。然上訴人甲○○竟欲以其所借與好涼公司、英品公司之借款，抵賴係
　　　被上訴人乙○○向其所借，遽而起訴請求被上訴人乙○○清償借款，即有未合
（三）末按，本件上訴人甲○○將一百萬元及九十四萬元各自匯入被上訴人乙○○之
　　　上開帳戶後，被上訴人乙○○即分別給付與好涼公司、英品公司並未從中收取
　　　任何金錢，亦未賺取利息之差額，甚至被上訴人乙○○本身亦提供近五十萬元
　　　出借予英品公司，詳如前述，而上訴人甲○○又無其他證據足資證明被上訴人
　　　乙○○有獲取任何利益，上訴人主張電匯系爭金額時，被上訴人財產有增加，
　　　然被上訴人依約轉匯英品、好涼公司亦屬不爭之事實，被上訴人對本件借款僅
　　　為經手，除此之外，尚不知有何法律上原因受領係爭金額，且該金額已不存在
　　　依民法第一百八十二條第一項規定免返還或償還之責任，故其起訴請求不當得
　　　利，即有未洽。
三、證據：除援用第一審所提證據外，聲請訊問證人蔡美螢、葉俊麟、莊玉、林雙全
    。
    理    由
一、本件上訴人起訴主張：被上訴人於九十年四月間先後向伊借款二次，伊乃於九十
    年四月九日及十九日分別將一百萬元及九十四萬元入被上訴人在斗六信用合作
    社古坑分社之帳戶內，被上訴人則為本件借款，交付發票人為訴外人好涼公司，
    票載發票日九十年六月九日，面額一百萬元，付款人為亞太商業銀行斗六分行之
    支票，及發票人為訴外人英品公司，發票日期為九十年七月十九日，面額一百萬
    元，付款人為台灣省合作金庫斗六支庫之支票各一紙，上開支票係被上訴人為清
    償其向上訴人所借上開款項而交付之遠期支票，票載日期即是清償日期，詎上開
    二支票到期後，均因拒絕往來而退票。退步言，兩造間若無借款關係，被上訴人
    亦係無法律上原因而受利益，致上訴人受有損害，且具有因果關係，被上訴人亦
    應返還該款項。為此，爰本於借貸及不當得利之法律關係，提起本訴，求為命被
    上訴人給付上訴人一百九十四萬元及自九十年七月十九日起，至清償日止，按年
    息百分之五計算之利息之判決。
二、被上訴人則以：系爭匯款係訴外人好涼公司、英品公司向上訴人所借貸，而僅以
    伊私人帳戶作為轉帳之用而已，且對於系爭九十年四月九日入之一百萬元，伊
    於當日即予好涼公司，另九十年四月十九日之九十四萬元，亦於九十年四月二
    十四日予英品公司。伊並未向上訴人借款，亦無不當得利之情事等語，資為抗
    辯。
三、按當事人主張有利於己之事實者，就其事實有證之責任；民事訴訟法第一百七
    十七條定有明文。且民事訴訟如係由原告主張權利者，應先由原告負證之責，
    若原告先不能證，以證實自己主張之事實為真實，則被告就其抗辯事實即令不
    能證，或其所證據尚有疵累，亦應駁回原告之請求；又稱消費借貸者，謂當
    事人一方移轉金錢或其他代替物之所有權於他方，而約定他方以種類、品質、數
    量相同之物返還之契約。又當事人主張有金錢借貸關係存在，須就其發生所須具
    備之特別要件即金錢之交付及借貸意思表示一致負舉證之責任，若僅證明有金錢
    之交付，未證明借貸意思表示互相一致者，尚不能認有金錢借貸關係存在（最高
    法院八十一年台上字第二三七二號判決參照）。
四、查上訴人主張其於九十年四月九日及十九日確分別電一百萬元及九十四萬元至
    被上訴人在斗六信用合作社古坑分社00000000000000號帳戶，並
    由被上訴人受領之事實，業據上訴人於原審及本院審理時陳述在卷，並有其所提
    出之電款通知單一紙為證（原審卷第六頁），且為被上訴人所不爭執，而屬真
    實。雖上訴人主張系爭金錢為被上訴人向其所借，其才將系爭金額以電匯之方式
    匯給被上訴人，然為被上訴人所否認。被上訴人既否認兩造間有借貸關係存在，
    而前開二份匯款文件，亦僅能證明上訴人有交付款項之事實，尚不足據此而認兩
    造有借貸意思之合致。而上訴人既未能舉證證明被上訴人確有借貸之意，揆諸前
    揭說明，上訴人主張被上訴人向伊借貸乙節，尚難採信。
五、次按票據係無因證券及文義證券，票據權利，依票據文義而發生，與其基礎之原
    因關係各自獨立；因之，票據非可當然代替借據，不能單憑執票人持有他人交付
    之票據，即認雙方有借貸關係存在（最高法院五十五年度台上字第一○二四號判
    決意旨可資酌參）。經查，本件上訴人所持有之上揭支票二紙，其發票人既非被
    上訴人，而係訴外人好涼公司及英品公司，亦有上訴人所提出之上開支票二紙在
    卷可稽（見原審卷第七頁）。本件被上訴人既否認其曾持票向上訴人借用系爭款
    項，而上訴人亦未能舉證證明上開支二紙票，確係被上訴人向其告貸款項之憑據
    ，徒憑上開二紙支票，空言主張被上訴人持票向其借款云云，亦無可取。
六、又按依前開民事訴法第二百七十七條舉證責任之分配之規定。原告於起訴原因已
    有相當之證明，而被告於抗辯事實並無確實證明方已有相當之證明，而被告於抗
    辯事實並無確實證明方法，僅以空言爭執者，當然認定其抗辯事實之非真正，而
    應為被告不利益之裁判，最高法院著有十八年上字第一六七九號判例可資參照。
    又經由銀行以電匯金錢與他人，依現行銀行實務作業，匯款單據上不必載明匯款
    原因，自無從僅以電匯之事實證明匯款之原因，而本件上訴人主張本件匯款一百
    九十四萬元為被上訴人向伊之借款，因無法舉證證明，前已詳述，則系爭匯款既
　　非被上訴人向上訴人所借之借款項，上訴人於本件主張系爭匯款並無法律上之原
　　因，應可認為已有相當之證明，參酌前述法條、判例，即應由被上訴人就所辯系
　　爭匯款係上訴人借予好涼公司、英品公司，伊僅提供伊之帳戶，供上訴人使用等
　　情，負舉證責任，被上訴人才能免責（最高法院八十七年台上字第七三０號判決
　　參照）。經查：
(一)、證人即英泉公司之副董事長葉俊麟（即負責以好涼公司、英品公司名義調度英泉
    資金者）於原審証稱：「我們需要資金時，也會向乙○○調度，至於他的資金來
    源下手是何人，我不清楚，我們只是單線的跟乙○○往來而已」等語（見原審卷
    四二頁），其又於本院証稱：「我本人沒有向李棟借錢，李棟是因為乙○○
    的關係，在公司見過一次面．．．我們公司的紀錄是誰的錢進來，以股東為準，
    假如是乙○○（即被上訴人）進來的就紀錄乙○○，表示欠乙○○，非以持票人
    ，至於支票誰拿走如何軋票，因為金主很多，無法掌握，這樣以後我們比較好釐
    清責任。．．．一般我們公司都是單線和乙○○往來，他是我們公司股東，目前
    還是總經銷，．．．股東財務我們無法掌握，可能錢是股東自己的，也可能向別
    人借的，我們是好掌握財務狀況，只要是誰的名義進來，就紀錄誰的，我們只是
    對股東負責。因為公司股東多有三十個左右，透過股東協助公司調度，實在無法
    掌控金主是那些人，而且有的股東也可能賺價差，但是我們不管，甲○○跟乙○
    ○這件他們之間是否有賺價差，我們不過問，尊重他，也不知道」等語明確（見
    本院九十一年十月三十日準備程序筆錄，本院卷第五六頁、五七頁）。證人葉俊
    麟為英泉公司負責人之子，而被上訴人為英泉公司之股東及總經銷，休戚與共，
    其與上訴人僅一面之緣，並非熟識，自無設詞坦護上訴人之理，是上開證詞應可
    採信。況佐之，上訴人於九十年四月九日及十九日分別電一百萬元及九十四萬
    元至被上訴人在斗六信用合作社古坑分社00000000000000號帳戶
    後，被上訴人非即以該金額交予好涼公司、英品公司，而係於九十年四月九日轉
    一百二十萬元予好涼公司設在亞太銀行之帳戶，再於九十年四月二十五日自其
    斗六信用合作社之帳戶中，提領一百四十萬元現金與葉俊麟等兩造所不爭執之事
    實，益顯證人葉俊麟所證，其公司係向股東調款，股東資金來源為何，亦不過問
    ，其向借款予公司之股東負責等情，確堪採信。
(二)、雖被上訴人抗辯上訴人乙○○收受好涼公司、英品公司所簽發之支票即係借款予
    各該公司云云。然如前所述，票據係無因證券、文義證券及流通證券，票據權利
    ，依票據文義而發生，與其基礎之原因關係各自獨立；因之，不能單憑執票人持
    有他人簽發之票據，即認持票人與發票人間即有借貸關係存在。本件上訴人雖持
    有好涼公司、英品公司簽發之前開支票，依上開說明，亦不足以認定其與好涼公
    司、英品公司有借貸關係。況證人葉俊麟亦證稱其公司欠款非以持票人為準等情
    明確，前已詳述，是無法以上訴人持有好涼公司、英品公司之支票，即認上訴人
    與各該公司間即有借貸關係，則被上訴人此部分之抗辯，亦無足取。另被上訴人
    雖舉證人蔡美螢、林雙全，欲證明上訴人係借款予好涼公司、英品公司等情，然
    蔡美螢證稱其不認識上訴人也沒見過上訴人等語，自不能為有被上訴人有利之證
    據；另林雙全則證稱：其在公司見過上訴人，他到公司做什麼不清楚等語，其雖
    又稱：「一般不是公司的人到公司可能都是借錢的」云云，然證人林雙全係負責
    銷售英泉乳品之業務主管，未參與資金調度事宜，其既未親自參與好涼公司、英
    品公司借款事宜，不能僅憑其在公司見過上訴人，即認上訴人將系爭款項借予好
    涼公司、英品公司，自亦不能為被上訴人有利之證據。至證人莊玉雖於本院證稱
    ：上訴人要借款給公司，公司小姐忘記帳號，所以先匯至被上訴人帳戶，再入
    好涼公司或英品公司等語。然為上訴人所否認，核證人莊玉為被上訴人之妻，實
    有偏頗之虞，自難憑採。再者，上訴人亦曾於八十八年四月及十一月間亦曾款
    予好涼公司、英品公司，當知該公司之帳戶，此有上訴人所提出之斗六信用合作
    社匯款回條影本在卷可參（見本院卷第二三頁），是上訴人如係將系爭款項借與
    好涼公司及英品公司，大可直接將款項入該公司之帳戶，而何必經被上訴人轉
    手。凡此足見被上訴人抗辯系爭匯款係訴外人好涼公司、英品公司向上訴人所借
    貸，而僅以被上訴人之帳戶作為轉帳之用等情，尚非可採。
七、再按無法律上之原因而受利益，致他人受損害者，應返還其利益，民法第一百七
    十九條定有明文。本件上訴人主張其電系爭一百九十四萬至被上訴人之帳戶，
    既屬真實，而其主張係被上訴人向伊之借款，因無法舉證證明，前已詳述，則系
    爭匯款既非被上訴人向上訴人之借款，上訴人另主張系爭匯款並無法律上之原因
    ，應可認為已有相當之證明，被上訴人就其所抗辯系爭匯款係上訴人借予好涼公
    司、英品公司僅提供伊之帳戶，既無法舉證以實其說，其辯稱非無法律上之原因
    ，自非可採。至被上訴人又抗辯，其已將系爭一百九十四萬元轉交予好涼公司、
    英品公司，並無得利云云。然上訴人將系爭款項匯至被上訴人之帳戶，被上訴人
    之存款數額已有增加，其後被上訴人雖將該款項借與好涼公司、英品公司，則該
    存款已轉換為被上訴人對好涼公司、英品公司之借款債權，其利益仍屬存在。自
    難謂被上訴人未受利益。縱事後被上訴人其對好涼公司、英品公司之債權無法獲
    得清償，亦係被上訴人與好涼公司、英品公司間之問題，不能由此而認被上訴人
    未受利益。是兩造間既無法律上之原因，上訴人將系爭款項匯入被上訴人之帳戶
    ，被上訴人因此受有利益，上訴人因此受有損害，利益與損害間復有因果關係，
    則上訴人請求被上訴人返還不當利得一百九十四萬，自屬有據，應予准許。
八、綜上所述，上訴人主張被上訴人無法律上原因受有一百九十四萬元之匯款利益，
    致其受有損害，既屬可信，則其依不當得利之法律關係，請求被上訴人給付一百
    九十四萬元，即屬有據，而應准許。又查受領人於受領時知無法律上之原因或其
    後知之者，應將受領時所得之利益或知無法律上之原因時所現存之利益，附加利
    息，一併償還，為民法第一百八十二條第二項前段所明定。此項附加之利息應自
    受領時或知無法律上之原因時起算，與民法第二百三十三條規定法定遲延利息有
    所不同。本件被上訴人於九十年四月九日、同年月十九日已知無法律上之原因受
    領該匯款利益一百萬元及九十四萬，則依上開規定上訴人僅請求自九十年七月十
    九日起，至清償日止，按年息百分之五計算之利息，洵屬有據，應予准許。又兩
    造陳明願供擔保請求准予宣告假執行或免為假執行，經核均無不合，爰酌定相當
    之擔保金額分別准許之。原審未詳為審酌因而為上訴人敗訴之判決，尚有未洽。
    上訴意旨指摘原判決不當，求予廢棄改判，為有理由，爰由本院予以廢棄改判，
    如主文第二項所示。
九、兩造其餘爭執及舉證，於本判決之結果，已無若何之影響，毋庸贅論，附此敘明
    。
十、據上論結，本件上訴為有理由，依民事訴訟法第四百五十條、第七十八條、第四
    百六十三條、第三百九十條第一項、第三百九十二條，判決如主文。
中　　　華　　　民　　　國　　九十一　　年　　　十一　　月　　二十六　　日
　　　　　　　　　　　　　　　　　　臺灣高等法院臺南分院民事第二庭
~B1審判長法官　 吳　　志　　誠
~B2　　　法官　 楊　　省　　三
~B3　　　法官　 李　　素　　靖
右為正本係照原本作成。
如對本判決上訴，須於判決送達後二十日內向本院提出上訴狀，未表明上訴理由者，
應於上訴後二十日內向本院提出理由書。
中　　　華　　　民　　　國　　九十一　　年　　　十一　　月　　二十八　　日
~B法院書記官　林　　鈴　　香
